臺灣板橋地方法院交通事件裁定　　　　　　　　　　九十一年度交聲更字第三七號
　　原處分機關　交通部公路總局臺北區監理所板橋監理站
　　異　議　人　甲○○
　　即受處分人
右列異議人即受處分人因違反道路交通管理處罰條例案件，對於交通部公路局臺北區
監理所板橋監理站九十年十月二十二日板監三字第裁四一─ＡＢＷ二五五九七三號所
為之處分，聲明異議，經本院於九十一年四月二十九日以九十年度交聲字第一○六九
號裁定駁回異議，異議人不服，向有管轄權之臺灣高等法院提起抗告，嗣經該院於同
年五月三十一日以九十一年度交抗字第四○七號將原裁定撤銷發回，本院更為裁定如
左：
        主  文
異議駁回。
        理  由
一、異議意旨略以：異議人甲○○於民國（下同）九十年四月五日二十三時十五分許
    ，騎乘車號ＬＥＡ─一０六號重型機車，由建國南路北往南行駛，至忠孝東路口
    ，遇紅燈而停車待轉，並等候至右轉燈亮時，始右轉忠孝東路並往西直行約百餘
    公尺，卻為執勤員警攔停並告知違規；惟異議人並無紅燈右轉違規之情事，因建
    國南路北往南行駛至忠孝東路口，確實設有右轉車輛專用號誌。又當時舉發員警
    舉發異議人違規之位置點，距離建國南路口逾百公尺，如何能看見建國南路上之
    燈號，又如何肯定異議人有紅燈右轉之違規事實。且舉發機關自始未將違規通知
    單寄送異議人，使異議人不克據以申訴而加重處罰。是以板橋監理站認定異議人
    闖紅燈予以裁罰，實難甘服，爰聲明異議，請求撤銷原處分云云。
二、按汽車駕駛人行經有燈光號誌管制之交岔路口闖紅燈者，處新台幣（下同）一千
    八百元以上五千四百元以下罰鍰，並予記違規點數三點，道路交通管理處罰條例
    第五十三條、第六十三條第一項第三款規定甚明。而本件異議人甲○○於九十年
    四月五日晚十一時十五分許，騎乘車號ＬＥＡ─一０六號重型機車，行經台北市
    ○○○路與忠孝東路口，違規紅燈右轉，經警攔停舉發，認已違反道路交通管理
    處罰條例第五十三條之規定，裁處罰鍰三千六百元，並記違規點數三點，有台北
    市政府警察局九十年四月五日北市警交大字第ＡＢＷ0000000號舉發違反
    道路交通管理事件通知單及交通部公路局台北區監理所板橋監理站九十年十月二
    十二日板監三字第裁四一─ＡＢＷ二五五九七三號違反道路交通管理事件裁決書
    各乙紙在卷可稽。
三、查：（一）異議人甲○○於上開時地駕駛車號ＬＥＡ─一０六號車紅燈右轉，經
    執勤員警依法攔停舉發，惟異議人當場拒絕簽收違規通知單，有臺北市政府警察
    局大安分局九十年九月二十五日北市警安分交字第九○六三八八六二○○號函覆
    一紙在卷可稽，且經證人即舉發之警員高鳴於本院調查時結證稱：「本件違規單
    我印象深刻，異議人當時由建國南路右轉往西忠孝東路的方向，我將之攔下告發
    ，我向他表示紅燈右轉違規，忠孝東路東西向只要燈號是綠燈，建國南路南北的
    方向都不能右轉，當時我請他出示證件，他不出示證件‧‧‧之前我開單告發他
    紅燈違規右轉，他拒簽，燈號我有查證過，經過查證後也有向異議人解釋，但他
    說沒有‧‧‧我開單是按照忠孝東路當時是綠燈的燈號，建國南路方向的車輛就
    不能右轉忠孝東路，必須等到忠孝東路紅燈時，建國南路的車輛才能右轉忠孝東
    路」等語明確（見本院九十年十二月二十一日訊問筆錄）。（二）再忠孝東路與
    建國南路該路口由建國高架下忠孝東路右轉與平面車道交會，目前下匝道車輛及
    平面車道之號誌管制燈均已以標誌牌面註明「匝道專用」及「平面號誌專用」以
    供駕駛人辨識，另下匝道目前以五燈頭（右轉箭頭、直行箭頭、左轉箭頭、黃燈
    及紅燈）佈設，平面車道目前以四燈頭（右轉箭頭、直行箭頭、黃燈及紅燈）佈
    設。此路口目前係採三時相管制，第一時相忠孝東東西向綠燈，第二時相高架道
    下匝道車輛僅准直行、平面車道准許直行及右轉，第三時相高架橋下匝道車輛准
    許左轉、右轉及直行，平面車道准許右轉；另東往西之車道佈設目前為內側兩車
    道禁行機車，外側兩車道可供機車行駛，依上開說明，因號誌行進管制，下匝道
    汽機車於第二時相均僅准直行，平面車道之汽機車可直行及右轉；惟下匝道右轉
    車輛於此時相時需於停止線前停等，等待第三時相右轉箭頭開啟方可右轉。下匝
    道汽車於第三時相可右轉、左轉及直行，下匝道機車僅可右轉及直行，左轉需採
    兩段方式，於忠孝東路西側待轉等候區停等候，俟第一時相東西向綠燈亮起後方
    可行進，平面車道汽機車於第三時相則僅可右轉，亦有台北市交通管制工程處九
    十一年三月十五日北市交工規字第○九一三一○五一○○○號函附卷可參。並參
    酌證人即舉發之警員高鳴之證詞，可知當時忠孝東路東西向為綠燈，是依上開臺
    北市交通管制工程處函示之說明，當時為第一時相管制，異議人駕駛機車自不得
    右轉；故執勤之員警以異議人違規右轉舉發，並無不當。（三）另異議人辯稱舉
    發員警高鳴當時舉發異議人違規之位置點，無法看到建國南路上之燈號，焉能得
    知其違規右轉之事實？然依據前揭管制燈號時相所示，只要忠孝東路之燈號為綠
    燈，則建國南路上之車輛即不能右轉至忠孝東路，而本件舉發員警高鳴到庭證稱
    ：「我當時是站在忠孝東路上，我看到的是忠孝東路之燈號，當時燈號是顯示綠
    燈，即是在我提供之時相表的時相一之情形，是表示忠孝東路全線綠燈，建國南
    路的燈號則是全線紅燈」等語，且依據舉發員警所提供當日其為舉發時所在之地
    點照片觀之（有照片十四張附卷），該員警係站在忠孝東路上無誤，且該地點雖
    無法看見建國南路上之燈號，但卻可明顯看見忠孝東路上之號誌燈，本事實亦為
    異議人所不否認，則異議人所辯，並不可採。（四）末查異議人經警攔停舉發後
    ，雖拒絕在舉發違反道路交通管理事件通知單簽名（有該通知單附卷），惟依違
    反道路交通管理事件統一裁罰標準及處理細則第十一條第一項第一款規定，即視
    為已收受，舉發機關自無須另行送達。綜上所述，異議人於異議狀內所陳各節，
    顯屬飾卸之詞，不足採信。故核本件舉發單於法並無違誤或不當。本件異議為無
    理由，應予駁回。
四、據上論斷，應依道路交通案件處理辦法第十九條，裁定如主文。
中      華      民      國    九十一    年      九      月      九      日
                              臺灣板橋地方法院交通法庭
                                    法  官  古  秋  菊
右正本證明與原本無異。
如不服本裁定，應於裁定送達後五日內向本院提出抗告狀。
                                    書記官  蕭  詩  穎
中      華      民      國    九十一    年      九      月      九      日
